【裁判字號】    97,簡上,107
【裁判日期】    971020
【裁判案由】    違反保護令罪
【裁判全文】
臺灣花蓮地方法院刑事判決             97年度簡上字第107號
公  訴  人  臺灣花蓮地方法院檢察署檢察官
上  訴  人
即  被  告  乙○○
上列上訴人即被告因違反保護令罪案件，不服本院97年度簡字第
花簡字第579號中華民國97年5月29日第一審判決（聲請簡易判決
處刑案號：97年度偵字第1765號），提起上訴，本院管轄之第二
審合議庭判決如下：
    主  文
原判決撤銷。
乙○○違反法院依家庭暴力防治法第十四條第一項所為遠離住居
所之民事通常保護令裁定，累犯，處拘役貳拾伍日，如易科罰金
，以新臺幣壹仟元折算壹日。
    事  實
一、乙○○曾於民國96年間因傷害案件，經本院判處有期徒刑 3
    月，減為有期徒刑1月又15日確定，於97年1月12日縮短刑期
    執行完畢。
二、緣乙○○係丙○○之前配偶，2人間具有家庭暴力防治法第3
    條第1 款所定之家庭成員關係。乙○○前因家暴行為，經本
    院於96年8月14日核發95年度家護字第120號民事通常保護令
    ，裁定乙○○應離丙○○位於花蓮縣花蓮市○○街23之1號2
    樓之2住居所至少100公尺，且該保護令有效期間為1 年。詎
    乙○○不知悔改，知悉該保護令之內容後，竟基於違反上開
    保護令之犯意，於97年3月9日中午12時10分許，騎機車前往
    丙○○上址住所附近停車後，步行前至丙○○住所樓下，而
    未遠離該住所至少100 公尺，旋為丙○○發現後報警處理而
    循線查獲。
三、案經花蓮縣警察局花蓮分局報請臺灣花蓮地方法院檢察署檢
    察官偵查而聲請簡易判決處刑。
    理  由
壹、程序部分：
  (一)按被告以外之人於偵查中向檢察官所為陳述，除顯有不可信
    之情況者外，得為證據，刑事訴訟法第159條之1第2 項定有
    明文。偵查中對被告以外之人（包括證人、鑑定人、告訴人
    、被害人及共同被告等）所為之偵查筆錄，或被告以外之人
    向檢察官所提之書面陳述，性質上均屬傳聞證據。惟現階段
    刑事訴訟法規定檢察官代表國家偵查犯罪、實施公訴，依法
    其有訊問被告、證人及鑑定人之權，證人、鑑定人且須具結
    ，而實務運作時，檢察官偵查中向被告以外之人所取得之陳
    述，原則上均能遵守法律規定，不致違法取供，其可信度極
    高，職是，被告以外之人前於偵查中已具結而為證述，除反
    對該項供述得具有證據能力之一方，已釋明「顯有不可信之
    情況」之理由外，不宜以該證人未能於審判中接受他造之反
    對詰問為由，即遽指該證人於偵查中之陳述不具證據能力。
  (二)本案證人丙○○、甲○於檢察官偵查中所為之陳述，業經具
    結，且渠等未曾提及檢察官在偵查時有不法取供之情形，並
    無顯不可信之情況存在，被告就渠等之供述證據能力有爭執
    ，然被告並未提出證據證明渠等之證言有何顯不可信之情況
    存在，則依前揭規定，渠等於檢察官偵查時之證言均具有證
    據能力。
貳、實體部分：
一、訊據被告乙○○矢口否認有何違反保護令之犯行，並辯稱：
    我沒有到被害人的住處100 公尺以內，從被害人丙○○住處
    窗戶看不到我停車的地方，被害人是在陷害我云云。經查：
  (一)被告於上揭時、地前往被害人丙○○住處樓下，且距離被害
    人上揭位於花蓮縣花蓮市○○街23之1號2樓之2住所100公尺
    範圍內之事實，業據證人即被害人丙○○於本院審理時具結
    證稱：案發當天，我騎車回家，上樓後，我到我女兒甲○的
    房間講電話，眼睛往外面看，就看到被告，我女兒的房間是
    位在1 樓緊鄰華興街，隔著華興街對面街也有一塊空地，常
    有人擺放機車在該空地上，我當時看到被告從那條跟華興街
    斜斜交錯的巷子走過來，並躲在我們住處大樓旁邊的透天厝
    旁邊，行為鬼鬼祟祟，接著走到我們住處大樓樓下。我就叫
    我女兒甲○趕快過來看，後來我就去用室內電話報警，並叫
    我女兒看著不要讓被告跑掉，之後警察有過來等語，核與證
    人甲○於本院審理時具結證稱：案發當天中午，我媽媽丙○
    ○有下班回家，後來我媽媽到我房間看到窗外，被告即我爸
    爸從對面的防火巷走過來我們住處大樓，我媽媽叫我過去，
    我就看到被告走到我們住處大樓，我媽媽就叫我看著，她就
    去報警等語相符。且證人丙○○於本院審理時具結證稱：被
    告當天在我住處樓下斜下方，大約走路約走10步的距離，而
    我住的大樓1樓到2樓的高度與一般房子差不多，只有高一點
    等語明確；而證人甲○於本院審理時亦具結證稱：我看到被
    告從防火巷要走過來我家大樓這邊，該防火巷在馬路對面，
    而且從我房間的窗戶可直接看到被告停車的位置等語無訛；
    並有證人丙○○、甲○於本院審理時當庭所繪製之現場圖在
    卷可稽；況被告於本院審理時亦自承：從該巷子走到被害人
    住處只要3 秒鐘，當天我有去被害人家住處附近等語在卷；
    再者，衡諸一般常情，一般成年人走10步之距離實不可能超
    過100公尺，且於3秒內不論以跑步或行走之方式，均無法達
    到移動100 公尺遠之距離；復證人甲○雖同時身為被害人及
    被告之女兒，與被告共同生活多年，於本院審理之證述業經
    具結，且證述內容亦與其在檢察官偵查時具結證述情節相符
    ，當無自陷偽證罪而誣陷被告之虞或誤認他人為被告之虞，
    則其證詞可為採信。足認被告當時確已出現在被害人住處10
    0 公尺範圍內甚明。至證人甲○於本院審理時雖具結證稱：
    警察來時有去我們住處樓上、四周及被告停機車的地方找被
    告，但沒有找到被告，然有在被告停機車的地方找到被告的
    機車，被告的機車是白色的，至於車號我不記得等語，則警
    察據報前往被害人住處後，雖在該住處四周、頂樓、停車場
    並未發現被告，然證人丙○○於本院審理時具結證述：當時
    員警是穿著制服前來處理，而被告認識該員警等語明確，則
    被告恐係看見員警前來，而先行躲避，故未遭員警查獲，尚
    難以員警據報到達現場後未發現被告，而遽認被告當日並未
    至被害人住處100公尺範圍內。
  (二)次查，被告於檢察官偵查時先辯稱：當天我是要去華興街教
    會才會騎機車去被害人住處附近停放云云；於本院調查時改
    稱當天沒有去被害人住處附近云云，嗣於本院審理時又改稱
    ：當天有至被害人住處附近，但不是去教會等語。則被告本
    身就有關其於案發當天是否有至被害人住處附近，及為何會
    前往被害人住處附近之原因，前後供述已相互矛盾。況華興
    街上雖有2 個教會，惟均距離被害人上揭住所有一段距離，
    又可直接騎乘機車前往到達該2教會門口，且該2教會門口均
    可停放機車，無需經由丙○○住處前到達教會，業據證人丙
    ○○、甲○於本院審理時證述明確。倘若被告當日係要前往
    該2 教會或其中之一教會，實無將其機車停放在被害人住處
    對面防火巷內再步行一大段距離至教會之必要，被告所辯，
    顯有違常情，尚難採信。
  (三)綜上所述，被告所辯，均顯不足採信。本案事證明確，應依
    法論科。
二、核被告所為，係犯家庭暴力防治法第61條第4 款之違反保護
    令罪。本件原審以被告罪證明確，予以論罪科刑，固非無見
    。惟查：公訴人所提出之證據尚不足以證明被告有於97 年3
    月9 日跟蹤被害人返家之犯行，原審認被告亦有跟蹤被害人
    ，而有違反通常保護令裁定禁止跟蹤之規定（詳如後述即理
    由三所述），尚有未洽，是本件被告以其並無跟蹤上訴人之
    行為為由而提起上訴為有理由，本院應予以撤銷改判。被告
    前因傷害案件，經法院判處有期徒刑3月，減為有期徒刑1月
    又15日確定，於97年1 月12日執行完畢，有臺灣高等法院被
    告前案紀錄表在卷可稽，其於有期徒刑執行完畢後5 年內，
    故意再犯本件有期徒刑以上之罪，為累犯，依刑法第47條第
    1 項規定加重其刑。爰審酌被告素行不佳，智識程度為高中
    畢業，明知保護令裁定其禁止接近被害人住居所100 公尺內
    ，仍故為違反該保護令之行為，與被害人之關係，對被害人
    造成之恐懼，及其犯後否認犯行，飾詞卸責等一切情狀，量
    處如主文所示之刑，並諭知易科罰金之折算標準，以示懲儆
    。
三、聲請意旨另略以：被告乙○○知悉上開保護令內容後，於該
    保護令有效期間內即97年3月9日中午12時10分許，跟蹤丙○
    ○返回丙○○上開住所云云。
  (一)按證人之個人意見或推測之詞，除以實際經驗為基礎者外，
    不得作為證據，刑事訴訟法第160 條規定有明文。又按犯罪
    事實應依證據認定之，無證據不得認定犯罪事實；又不能證
    明被告犯罪者，應諭知無罪之判決，刑事訴訟法第154條第2
    項、第301條第1項分別定有明文。次按事實之認定，應憑證
    據，如未能發現相當證據，或證據不足以證明，自不能以推
    測或擬制之方法，以為裁判基礎；又所謂認定犯罪事實之證
    據，係指足以認定被告確有犯罪行為之積極證據而言，而認
    定犯罪事實所憑之證據，雖不以直接證據為限，間接證據亦
    包括在內，然而無論直接或間接證據，其為訴訟上之證明，
    須於通常一般人均不致有所懷疑，而得確信其為真實之程度
    ，始得據之為有罪之認定，倘其證明尚未達到此一程度，而
    有合理懷疑存在時，事實審復已就其心證上理由予以闡述，
    敘明其如何無從為有罪之確信，因而為無罪之判決，尚不得
    任意指為違法（最高法院29年上字第3105號、40年台上字第
    86號、76年台上字第4986號等判例要旨供參）。
  (二)公訴人認被告有跟蹤被害人丙○○返回上開住所，無非係以
    丙○○於檢察官偵查時具結證稱：當天我從家扶中心下班，
    被告可能從家扶中心跟蹤我下班，我上樓後，往我女兒套房
    走要去拿東西，我從我女兒房間往下看，看到被告過馬路要
    進我們大樓等語為其主要論據。訊據被告堅決否認有何跟蹤
    被害人返家之犯行。
  (三)經查，證人丙○○於警詢時並未證述被告有何跟蹤她返家之
    情形，僅證述被告出現在其住所100 公尺範圍內之情形，此
    有丙○○警詢筆錄在卷可稽，且證人丙○○於本院審理時具
    結證稱：案發當天我是騎機車下班返家，路途中有無人跟蹤
    我，我沒有注意，而我在偵查時說被告可能跟蹤我下班，是
    我猜測的等語明確，則證人丙○○於偵查時證述有關被告跟
    蹤被害人丙○○返家等語，顯係證人丙○○個人之臆測，尚
    難採為證據。又被告於本案發生前既已知被害人上開住所，
    業據被告自陳在卷，且於本案發生前被告就已曾去過被害人
    上開住所多次，業據證人丙○○、甲○於本院審理時證述明
    確，則被告既已知悉被害人居住在該處，又無積極證據足以
    證明被告係跟蹤被害人返家情況下，尚難認被告前往被害人
    住處樓下，是跟蹤被害人而前往，故難認被告有違反保護令
    裁定禁止跟蹤之犯行。惟公訴人認被告此一部分如成立犯罪
    ，與上揭論罪科刑部分，具實質上一罪之關係，爰不另為無
    罪之諭知，附此敘明。
據上論斷，應依刑事訴訟法第455條之1第1項、第3項、第369 條
第1項前段、第364條、第299條第1項前段，家庭暴力防治法第61
條第4款，刑法第11條前段、第47條第1項、第41條第1 項前段，
，判決如主文。
本案經檢察官孫源志到庭執行職務。
中    華    民    國    97    年    10    月    20    日
                  刑事第二庭    審判長法  官  陳世博
                                      法  官  林恒祺
                                      法  官  陳月雯
以上正本證明與原本無異。
本件不得上訴。
中    華    民    國    97    年    10    月    22    日
                                      書記官
附錄本判決論罪之法律條文：
家庭暴力防治法第61條
違反法院依第14條第1項、第16條第3項所為之下列裁定者，為本
法所稱違反保護令罪，處3 年以下有期徒刑、拘役或科或併科新
臺幣10萬元以下罰金：
一、禁止實施家庭暴力。
二、禁止騷擾、接觸、跟蹤、通話、通信或其他非必要之聯絡行
    為。
三、遷出住居所。
四、遠離住居所、工作場所、學校或其他特定場所。
五、完成加害人處遇計畫。


司法院資訊處製作；財團法人民間司法改革基金會備份。
